臺灣高等法院刑事裁定
110年度聲字第3948號
聲  請  人  臺灣高等檢察署檢察官
受  刑  人  廖珮婉



上列聲請人因受刑人數罪併罰有二裁判以上，聲請定其應執行之
刑（聲請案號：臺灣高等檢察署110年度執聲字第1787號），本
院裁定如下：
    主  文
廖珮婉犯如附表所示各罪所處之刑，應執行有期徒刑壹年參月。
    理  由
一、聲請意旨略以：受刑人廖珮婉因詐欺等數罪，先後經判決確
    定如附表，應依刑法第53條、第51條第5款規定，定其應執
    行之刑，爰依刑事訴訟法第477條第1項聲請裁定等語。
二、按裁判確定前犯數罪者，併合處罰之。數罪併罰，有二裁判
    以上者，依刑法第51條之規定，定其應執行之刑。又宣告多
    數有期徒刑者，於各刑中之最長期以上，各刑合併之刑期以
    下，定其刑期；但不得逾30年。刑法第50條第1項前段、第5
    3條及第51條第5款分別定有明文。又刑事訴訟法第370條第2
    項、第3項，已針對第二審上訴案件之定應執行之刑，明定
    有不利益變更禁止原則之適用，於分屬不同案件之數罪併罰
    有應更定執行刑者，本於同為定刑裁定應為相同處理之原則
    ，法院於裁定定應執行之刑時，自仍應有不利益變更禁止原
    則法理之考量，亦即另定之執行刑，其裁量所定之刑期，不
    得較重於前定之執行刑加計後裁判宣告之刑之總和，否則即
    與法律秩序理念及法律目的之內部界限有違（最高法院103
    年度第14次刑事庭決議及最高法院93年度台非字第192號判
    決意旨參照）。
三、再按數罪併罰，乃因刑罰之科處，應以行為人之責任為基礎
    ，考量人之生命有限，刑罰對被告造成之痛苦程度，係以刑
    度增加而生加乘成效果，而非等比方式增加，如以實質累加
    方式執行，刑責恐將偏重過苛，不符現代刑事政策及刑罰之
    社會功能，故透過定應執行刑程式，採限制加重原則，授權
    法官綜合斟酌被告犯罪行為之不法與罪責程度、各罪彼此間
    之關聯性（例如數罪犯罪時間、空間、各行為所侵害法益之
    專屬性或同一性、數罪對法益侵害之加重效應等）、數罪所
    反應被告人格特性與傾向、對被告施以矯正之必要性等，妥
    適裁量最終具體應實現之刑罰，以符罪責相當之要求。因此
    ，法院於酌定執行刑時，應體察法律恤刑之目的，為妥適之
    裁量，俾符合實質平等原則（最高法院105年度台抗字第626
    號裁判意旨參照）。
四、經查：　　
  ㈠受刑人犯如附表編號1至8所示各罪，先後經判處如附表編號1
    至8所示之刑確定，其中附表編號1至3所示之罪，經臺灣臺
    北地方法院以109年度訴字第279號判決定應執行有期徒刑10
    月確定；附表編號4至6所示之罪，經本院以109年度上訴字
    第4041號判決定應執行有期徒刑8月確定，有各該刑事裁判
    及本院被告前案紀錄表附卷可查（見本院卷第15至116頁）
    ，本院為附表所示案件犯罪事實最後判決之法院。又受刑人
    所犯附表編號1至6、8所示之罪，為得易服社會勞動之罪，
    附表編號7所示之罪，為不得易服社會勞動之罪，雖有刑法
    第50條第1項但書所列不得併合處罰情事，惟經受刑人依刑
    法第50條第2項規定，請求檢察官向本院聲請合併定應執行
    刑，有「臺灣臺北地方檢察署依102年1月23日修正之刑法第
    50條調查受刑人是否聲請定應執行刑調查表」在卷為據（見
    本院卷第9頁），茲檢察官依受刑人請求而聲請就附表所示
    之罪，定其應執行刑，本院審核認其聲請為正當，應予准許
    。　　
  ㈡爰審酌受刑人所犯如附表所示8罪均為加重詐欺取財罪，係受
    刑人加入同一詐欺集團所為，各罪犯罪時間集中於108年9月
    16日至同年10月7日間，犯罪期間約3個星期，所侵害法益種
    類相同，且犯罪情節、行為態樣、手段、動機均屬相同，責
    任非難重複程度較高，並斟酌受刑人犯罪行為之不法及罪責
    程度、各罪之關聯性、犯罪次數、數罪所反應被告人格特性
    與傾向、對被告施以矯正之必要性等，就其所犯前揭各罪為
    整體非難評價，暨前述各罪定應執行刑之外部界限（附表各
    宣告刑中刑期最長之有期徒刑1年以上，附表各刑合併計算
    之刑期為有期徒刑4年6月），及不利益變更禁止原則（附表
    編號1至3所示之罪前經定應執行為有期徒刑10月，編號4至6
    所示之罪前經定應執行有期徒刑8月，再加計編號7、8所示
    之罪之宣告刑各為有期徒刑1年、6月，以上合計刑期為有期
    徒刑3年）等應遵守之內部界限，復參酌受刑人於本院陳述
    ：我原本有正當工作，但因為沒有勞健保，所以在報紙廣告
    看到這個工作，當時也有配合警方去查出詐欺的上游，我有
    跟被害人和解努力賠償，我有兩名成年女兒，平常只是帶孫
    子，沒有不良嗜好，現在在監所裡面生活很痛苦，心理受到
    很大傷害，定刑期間的長短我完全尊重法院的決定等意見(
    見本院卷第125、126頁)，定其應執行刑如主文所示。
  據上論斷，應依刑事訴訟法第477條第1項，刑法第50條第1項
  第4款、第2項、第53條、第51條第5款，裁定如主文。
中　　華　　民　　國　　110 　年　　10　　月　　27　　日
                  刑事第一庭    審判長法　官  周煙平
                                      法　官  吳炳桂
                                      法　官  連育群
以上正本證明與原本無異。
如不服本裁定，應於收受送達後五日內向本院提出抗告狀。
                                      書記官  廖紫喬
中　　華　　民　　國　　110 　年　　10　　月　　27　　日